【裁判字號】    89,上訴,1690
【裁判日期】    890302
【裁判案由】    毒品危害防制條例
【裁判全文】
臺灣高等法院刑事判決                  八十九年度上訴字第一六九號
    公  訴  人  臺灣桃園地方法院檢察署檢察官
    被      告  乙○○
    指定辯護人  本院公設辯護人
右上訴人，因被告違反毒品危害防制條例案件，不服臺灣桃園地方法院，八十八年度
訴字第九一四號，中華民國八十九年三月二日第一審判決（起訴案號：臺灣桃園地方
法院檢察署八十八年度偵緝字第六００號）提起上訴，本院判決如左：
    主      文
上訴駁回。
    理      由
一、公訴意旨略以：被告乙○○曾犯麻醉藥品管理條例案件，經台灣花蓮地方法院處
    有期徒刑四月確定，於民國八十六年二月二十七日執行完畢，詎仍不知悔改，於
    八十八年五月十五日二十時許，在桃園縣中壢市○○街三七巷二八號，以安非他
    命每小包（約一公克）新台幣（下同）三千元代價，販賣予第三人丙○○、甲○○及綽號「黑仔」（姓名年籍不詳）之成年男子。嗣同日二十時三十分許，經警
    持搜索票於上址當場查獲，並扣得安非他命二包（毛重約二．六公克）、分裝袋
    十個、吸食器一組等物，因而認被告涉犯毒品危害防制條例第四條第二項之販賣
    毒品罪嫌等語。
二、按犯罪事實，應依證據認定之，無證據不得推定其犯罪事實，刑事訴訟法第一百
    五十四條定有明文。又事實之認定應憑證據，如未能發現相當證據，或證據不足
    以證明，自不能以推測或擬制之方法，以為裁判基礎，最高法院四十年台上字第
    八六號著有判例。再認定犯罪事實所憑之證據，雖不以直接證據為限，間接證據
    亦包括在內，然而無論直接或間接證據，其為訴訟上之證明須於通常一般人均不
    致有所懷疑，而得確信其為真實之程度，始得據為有罪之認定，倘其證明尚未達
    此一程度，而有合理之懷疑存在時事實審法院復已就其心證上理由予以闡述，
    明其如何無從為有罪之確信，因而為無罪之判決，尚不得任意指為違法，最高法
    院七十六年度台上字第四九八號亦著有判例。
三、被告乙○○經傳喚未到庭陳述，惟其在原審堅不承有販賣安非他命犯行。本件公
    訴人起訴被告乙○○販賣安非他命犯行，無非以證人丙○○、甲○○之證述及台
    北縣警察局三峽分局警員於八十八年五月二十日二十二時三十分許，在桃園縣中
  壢市○○街三七巷二八號被告住處，查獲安非他命二小包（驗餘後淨重一．四一
    四一公克）、吸食器一個及分裝袋十個，而證人鄒年達證陳現場查扣之物為被告
    所有為論據，惟查：
  (一)證人丙○○警訊時證稱：於八十八年五月十五日二十時左右，其與住龜山鄉的丁○○，綽號「黑仔」男子共同前往被告住處，向他購買安非他命一小包，三千元
    等語（詳第七九八０號偵查卷第六頁），嗣於原審訊問時則改稱：並非其向被告
    購買安非他命，係綽號黑仔之丁○○向被告購買，黑仔說買一包三千元，但其並
    未親眼見到丁○○向被告購買等語（詳原審卷第五二頁反面、五三頁），迨本院
    審理中則另稱「是五月十五日之前約一個月即四月中陪黑仔去買一次，五月十五
    日這一次沒買成」云云（本院八十九年六月二日訊問筆錄），其數度更易供詞，
    誠不知何者為真。而證人甲○○先於警訊稱：我、丙○○及綽號「黑仔」男子曾
    於八十八年五月十五日二十時左右在被告住處，向他以三千元購買乙包安非他命
    （約一公克）等語（詳第七九八０號偵查卷第八頁）；嗣原審訊問時改口謂安非
    他命是綽號黑仔找被告以三千元買一小包等語（詳原審卷第三六頁），其前後亦
    有不符並與丙○○所陳亦有出入，該二名證人所證均具瑕疵，尚難採為被告犯罪
    之證據。
  (二)另證人甲○○及丙○○雖於本院一致指陳是綽號「黑仔」之丁○○要彼等陪同去
    向被告買安非他命云云（本院八十九年六月二日訊問筆錄），惟被告乙○○於原
    審已指陳認識綽號「黑仔」之丁○○（原審卷第六二頁反面），而證人丁○○於
    本院訊問時亦不諱言伊綽號「黑仔」，認識乙○○，同時供稱自己認識乙○○，
    何須丙○○陪同去買等語（本院八十九年六月三十日訊問筆錄），足見證人甲○○於本院所陳當天是黑仔打電話找趙（忠平）與伊陪同一起去等詞是否真實，已
    非無疑，若再參酌證人甲○○於原審所供「（當天為何會與丙○○一起過去﹖）
    是乙○○打電話叫丙○○過去，．．．．當天綽號「黑仔」未在現場，．．．」
    「安非他命不是我買的，是綽號「黑仔」找乙○○買．．．．我當時有在場」等
    情觀之（原審卷第三十六頁），顯然後詞又與前供顛倒，幾無脈絡足以說明被告
    究竟如何販賣毒品，此等證詞又如何採為被告論罪之依據﹖
  (三)本案所查扣之安非他命僅一．四一四一公克，分裝袋亦僅有十個，數量甚微，此
    與一般販賣者，欲藉著販賣毒品謀取暴利，須準備大量毒品，以供吸毒者所需，
    另為求計算毒品成本，往往備有電子秤錙銖必較毒品重量，及備有大批分裝夾鏈
    袋供分裝販賣毒品之情形，顯有所不同。況參諸被告前因施用第二級毒品案件，
    經原審於八十八年二月六日以八十八年毒聲字第八三一號裁定送觀察勒戒，有原
    審被告全國前案紀錄一份附卷可稽，顯見被告本身具有施用第二級毒品安非他命
    之行為，則其所持有之前揭安非他命及分裝袋，應係供己施用，不能僅以被告持
    有安非他命及分裝袋，即認定係販賣毒品之用。綜上所述，本案僅以證人丙○○
    、甲○○有瑕疵之陳述，尚難據以認定被告具販賣安非他命之行為。
四、此外復查無其他積極證據足以證明被告有任何販賣安非他命之犯行，原審以不能
    證明被告犯罪而為無罪之諭知，經核並無不合，檢察官上訴意旨仍執前詞指摘原
    判決不當，為無理由，應予駁回。
五、被告經合法傳喚無正當理由不到庭，爰不待其陳述逕行判決。
據上論結、應依刑事訴訟法第三百六十八條、第三百七十一條判決如主文。
本案經檢察官呂光華到庭執行職務。
中      華      民      國    八十九    年      八      月     二十四   日
                                臺灣高等法院刑事第二十五庭
                                    審判長法  官  許  國  宏
                                          法  官  袁  從  楨
                                          法  官  洪  光  燦
右正本證明與原本無異。
檢察官如不服本判決應於收受送達後十日內向本院提出上訴書狀，其未敘述上訴之理
由者並得於提起上訴後十日內向本院補提理由書（均須按他造當事人之人數附繕本）
。
                                          書記官  張  永  富
中      華      民      國    八十九    年      八      月     二十八   日


司法院資訊處製作；財團法人民間司法改革基金會備份。
